【裁判字號】    95,訴,10491
【裁判日期】    951220
【裁判案由】    清償債務
【裁判全文】
臺灣臺北地方法院民事判決             95年度訴字第10491號
原      告  甲○○
訴訟代理人  邱景睿律師
被      告  乙○○
            祿來科技股份有限公司
兼祿來科技
股份有限公
司法定代理
人及乙○○
訴訟代理人  丙○○
上列當事人間請求清償債務事件，本院於95年12月6日言詞辯論
終結，判決如下：
    主  文
被告祿來科技股份有限公司應給付原告新台幣壹佰參拾萬柒仟肆
佰玖拾壹元，及自民國九十五年三月十二日起至清償日止，按週
年利率百分之五計算之利息。
被告丙○○應給付原告新台幣肆拾參萬伍仟捌佰參拾元，及自九
十五年三月十二日起至清償日止，按週年利率百分之五計算之利
息。
被告乙○○應給付原告新台幣肆拾參萬伍仟捌佰參拾元，及自九
十五年三月十二日起至清償日止，按週年利率百分之五計算之利
息。
前開第一、二、三項部分，若被告丙○○、乙○○為清償時，就
清償部分，被告祿來科技股份有限公司免為給付之義務；若被告
祿來科技股份有限公司已為清償時，就清償部分被告丙○○、乙
○○各依三分之一比例免給付義務。
訴訟費用由被告祿來科技股份有限公司負擔百分之六十、被告丙
○○及乙○○各負擔百分之二十。
本判決第一項於原告以新台幣肆拾參萬陸仟元為被告擔保後，得
假執行。
本判決第二項、第三項得假執行。
    事實及理由
一、本件原告主張：原告與被告乙○○、丙○○於被告祿來科技
    股份有限公司（下稱祿來公司）於民國93年3月24日向台灣
    中小企業銀行（下稱中小企銀）辦理進口物資融資貸款額度
    美金100,000元時，擔任被告祿來公司之連帶保證人；嗣因
    被告祿來公司未依約還款，仍積欠中小企銀共計新台幣（下
    同）1,597,491元及利息，致原告遭中小企銀聲請本院以95
    年度執字第6199號執行命令扣押，並於95年3月12日收取原
    告於華南商業銀行存款1,597,491元。茲原告業於95年3月12
    日清償該債務，依民法第749條規定，中小企銀對被告祿來
    公司之債權，於清償之限度內，移轉於原告，被告祿來公司
    前已償還原告290,000元，是原告尚得向被告祿來公司請求1
    ,3 07,491元，而被告丙○○、乙○○與原告同為連帶保證
    人，依民法第281條規定，原告自得請求其等償還各自平均
    分擔之部分，其等每人應分擔上開金額之三分之一，即435,
    830元（1,307,491÷3）；又因本件為同一債務，是若被告
    丙○○、乙○○為清償時，就清償部分，被告祿來科技股份
    有限公司免為給付之義務，若被告祿來科技股份有限公司已
    為清償時，就清償部分被告丙○○、乙○○各依三分之一比
    例免給付義務，為此，訴請被告給付前開金額及自95年3月1
    2日起之法定遲延利息等語。並聲明：（一）如主文第1至4
    項所示，（二）願供擔保，請准宣告假執行。
二、被告辯稱：祿來公司原來的負責人是原告，其是在93年12月
    間才接任公司負責人，目前公司沒有能力支付原告之請求等
    語。並聲明：原告之訴及其假執行之聲請均駁回。
三、經查，原告主張其與被告乙○○、丙○○於被告祿來公司於
    93年3月24日向中小企銀辦理進口物資融資貸款額度美金100
    ,000 元時，擔任被告祿來公司之連帶保證人，嗣因被告祿
    來公司未依約還款，仍積欠中小企銀共計1,597,491元及利
    息，致其遭中小企銀聲請本院以95年度執字第6199號執行命
    令扣押，並於95年3月12日收取其於華南商業銀行存款1,597
    ,491 元，其清償該債務後，被告祿來公司已償還原告290,0
    00元之事實，業據其提出進口物資融資契約、上開執行命令
    為證，且為被告所不爭執，自應堪信為真實。
四、按數人保證同一債務者，除契約另有訂定外，應連帶負保證
    責任；又保證人向債權人為清償後，於其清償之限度內，承
    受債權人對於主債務人之債權；且連帶債務人相互間，除法
    律另有規定或契約另有訂定外，應平均分擔義務；而連帶債
    務人中之一人，因清償致他債務人同免責任者，得向他債務
    人請求償還各自分擔之部分，並自免責時起之利息，民法第
    748條、第749條、第280條前段、第281條第1項分別定有明
    文。是原告即本件借貸之保證人，其已於95年3月12日清償
    被告祿來公司所積欠債務，其自得於清償之限度即1,597,49
    1元內，承受債權人對於主債務人即被告祿來公司之債權；
    又被告祿來公司前已償還原告290,000元，為兩造所不否認
    ，是原告尚得向被告祿來公司請求償還代償款項1,307,491
    元，而被告丙○○、乙○○與原告同為連帶保證人，依前揭
    規定，原告自得請求被告丙○○、乙○○償還各自分擔部分
    ，其等每人應分擔上開金額之三分之一，即435,830元（1,3
    07,491÷3）。從而，原告訴請被告給付前開金額及自免責
    時起之法定遲延利息，即為有理由，應予准許。
五、綜上所述，原告於代償被告祿來公司之債務後，請求被告祿
    來公司返還代償款項，並請求同為連帶保證人之被告丙○○
    、乙○○應給付分擔額，自屬有據，其請求如本判決主文第
    1項至第3項為有理由，應予准許。又被告祿來公司與丙○○
    、乙○○間，係屬不真正連帶債務關係，被告丙○○、乙○
    ○若為清償時，就清償部分，被告祿來公司免為給付之義務
    ，被告祿來公司若為清償時，就清償部分，被告丙○○、乙
    ○○各依三分之一比例免給付義務，爰判決如主文第四項所
    示。
六、原告陳明如本判決第1項之聲明願供擔保為假執行之宣告，
    經核要無不合，茲酌定相當之擔保金額，准許之。又本判決
    第2項、第3項所命被告丙○○、乙○○給付之金額未逾50萬
    元，依民事訴訟法第389條第1項第5款規定應依職權宣告假
    執行。
七、兩造其餘之攻擊禦方法及所舉未經援用之證據，經本院斟酌
    後，認均與判決結果不生影響，爰不予一一論駁，附予敘明
    。
八、據上論結，本件原告之訴為有理由，依民事訴訟法第78條、
    第85條第1項但書、第289條第1項第5款、第390條第2項，判
    決如主文。
中    華    民    國    95    年    12    月    20    日
                    民事第六庭  法  官  蕭清清
以上正本係照原本作成
如對本判決上訴，須於判決送達後20日內向本院提出上訴狀
中    華    民    國    95    年    12    月    20    日
                                書記官  林秀娥


司法院資訊處製作；財團法人民間司法改革基金會備份。
